【裁判字號】    95,訴,4825
【裁判日期】    950615
【裁判案由】    損害賠償
【裁判全文】
臺灣臺北地方法院民事判決              95年度訴字第4825號
原      告  甲○
被      告  乙○○
上列當事人間損害賠償事件，本院於民國95年6月1日言詞辯論終
結，判決如下：
    主  文
原告之訴駁回。
訴訟費用由原告負擔。
    事實及理由
一、原告主張如下：
  (一)原告以每股新台幣（以下同）12.65元買入訴外人協和國際
    多媒體股份有限公司（以下稱協和公司）股份110,000股，
    支出共計1,390,000元。惟協和公司於民國（下同）93年3月
    8日爆發弊案，每股跌價為4.89元，93年11月15日下市，致
    原告受損，經臺灣士林地方法院檢察署檢察官對被告提起公
    訴，為此依民法第184條、證券交易法第20條規定，請求被
    告賠償750,000元。
  (二)聲明：被告應給付原告750,000元。
二、被告抗辯如下：
  (一)被告自86年8月6日起至93年9月止受雇於協和公司，未參與
    股份募集及掏空資產。
  (二)聲明：駁回原告之訴。
三、按民事訴訟法第277條前段規定：「當事人主張有利於己之
    事實者，就其事實有舉證之責任。」最高法院43年台上第3
    77號判例闡示：「請求履行債務之訴，除被告自認原告所主
    張債權發生原因之事實外，應先由原告就其主張此項事實，
    負舉證之責任，必須證明其為真實後，被告於其抗辯事實，
    始應負證明之責任，此為舉證責任分擔之原則。」次按民法
    第184條第1項規定：「因故意或過失，不法侵害他人之權利
    者，負損害賠償責任。故意以背於善良風俗之方法，加損害
    於他人者亦同。」、第2項規定：「違反保護他人之法律，
    致生損害於他人者，負賠償責任。但能證明其行為無過失者
    ，不在此限。」；證券交易法第20條第1項規定：「有價證
    券之募集、發行、私募或買賣，不得有虛偽、詐欺或其他足
    致他人誤信之行為。」、第2項規定：「發行人依本法規定
    申報或公告之財務報告及財務業務文件，其內容不得有虛偽
    或隱匿之情事。」、第3項規定：「違反第1項規定者，對於
    該有價證券之善意取得人或出賣人因而所受之損害，應負賠
    償責任。」、第4項規定：「委託證券經紀商以行紀名義買
    入或賣出之人，視為前項之取得人或出賣人。」本件原告主
    張被告實施不法侵害行為及違反證券交易法第20條第1、2項
    規定，為被告否認，原告自應就其主張債權發生原因之事實
    負證明之責。惟查，原告提出股價線圖、出席通知單、客戶
    維持率明細表、新聞剪紙等，僅足以證明原告主張其以1,39
    0,000元買入協和公司股份110,000股，嗣協和公司於93年3
    月8日爆發弊案，每股跌價為4.89元，繼而於93年11月15日
    下市之事實，尚難據以推論被告有不法侵害行為，且該行為
    與上開股價爆跌結果間有因果關係。又被告雖因涉嫌掏空協
    和公司資產，遭臺灣士林地方法院檢察署檢察官提起公訴，
    有原告提出該署93年度偵字第5552號、94年度偵字第5782、
    10575、1 2016、12 148、12705號起訴書可稽，惟該起訴內
    容乃檢察官之判斷結果，不具證據能力，無可拘束本院，原
    告仍應提出證據證明被告實施不法侵害行為及有違反證券交
    易法第20條第1、2項規定之行為，但原告未舉證以實其說，
    其請求被告賠償750,000元，為無理由，不應准許。
四、結論：原告之訴為無理由，依民事訴訟法第78條判決如主文
    。
中    華    民    國    95    年    6    月    15     日
                  民事第五庭    法  官  翁昭蓉
以上正本係照原本作成
如對本判決上訴，須於判決送達後20日內向本院提出上訴狀
中    華    民    國    95    年    6    月    15    日
                                書記官  莊滿美


司法院資訊處製作；財團法人民間司法改革基金會備份。
